【裁判字號】    98,抗,129
【裁判日期】    980814
【裁判案由】    拍賣抵押物
【裁判全文】
臺灣板橋地方法院民事裁定               98年度抗字第129號
抗  告  人  乙○○原名陳淑琴.
相  對  人  國泰世華商業銀行股份有限公司
法定代理人  甲○○
上列當事人間因拍賣抵押物事件，抗告人對於中華民國98年3 月
27日本院98年度拍字第2977號所為裁定提起抗告，本院管轄非訟
事件程序第二審之合議庭裁定如下：
    主  文
抗告駁回。
抗告程序費用新臺幣壹仟元由抗告人負擔。
    理  由
一、按抵押權人，於債權已屆清償期而未清償者，得聲請法院拍
    賣抵押物，就其賣得價金而受清償。，民法第873 條第1 項
    定有明文。是以抵押權經設定登記後，債權人因債務屆期未
    受清償，遂聲請裁定拍賣抵押物，惟債務人則對抵押權設定
    契約之成立，尚有爭執。遇此情形，聲請拍賣抵押物，原屬
    非訟事件，准許與否之裁定，既無確定實體上法律關係存否
    之性質，要於債權及抵押權之存否，並無既判力，故祇須其
    抵押權已經依法登記，且債權已屆清償期而未受清償，法院
    即應為准許拍賣之裁定，而對於此項法律關係有爭執之人，
    為求保護其權利，不妨提起訴訟，以求解決，不得僅依抗告
    程式聲明其爭執，並據為廢棄拍賣裁定之理由（最高法院51
    年10月8 日民刑庭總會決議參照）。
二、本件相對人主張抗告人於民國95年3 月9 日、95年6 月15日
    以原裁定附表所示不動產為向相對人所負債務之擔保，設定
    本金最高限額新臺幣（下同）2,720,000 元、480,000 元之
    抵押權，依法登記在案。茲抗告人及債務人對原債權人負債
    2,361,481 元，已屆清償期而未為清償，為此聲請裁定准予
    拍賣抵押物等語。查相對人既已提出他項權利證明書、不動
    產登記簿謄本、抵押權設定契約書、其他約定事項、貸款約
    定書等影本為證，原審准許相對人拍賣抗告人所有如原裁定
    附表所示之抵押物之聲請，即無不當。抗告意旨雖以抗告人
    身為單親媽媽需扶養子女3 人，目前經濟確屬困縮，致無法
    向相對人繳納上開借款及利息，再加上次子服役中，更是雪
    上加霜，爰依軍人及其家屬優待條例第10條規定主張暫停民
    事強制執行拍賣，依法提出抗告，請求停止強制執行。惟查
    ，抗告人之子現應徵召服役中，有無軍人及其家屬優待條例
    第10條情形，乃其對於強制執行得否聲明異議之問題，與相
    對人依法聲請拍賣抵押物之應否許可無涉（最高法院59年臺
    抗字第620 號判例意旨參照），原法院准予拍賣抵押物之裁
    定現既未經強制執行，抗告人請求停止執行，即非本件抗告
    程序中所得審究。茲乃提起抗告，不能謂有理由。
三、據上論結，本件抗告為無理由，應依非訟事件法第21條第2
    項、第46條，民事訴訟法第495 條之1 第1 項、第449 條第
    1 項、第95條、第78條，裁定如主文。
中    華    民    國    98    年    8     月    14    日
                民事第二庭    審判長法  官  蕭胤瑮
                                    法  官  連育群
                                    法  官  鍾啟煌
以上正本係照原本作成。
如不服本裁定，僅得於收受本裁定正本送達後10日內，以適用法
規顯有錯誤為理由，向本院提出再抗告狀，（須附繕本1 份及繳
納再抗告裁判費新臺幣1,000 元），經本院許可後紿可再抗告。
中    華    民    國    98    年    8     月    14    日
                                    書記官  張國仁


司法院資訊處製作；財團法人民間司法改革基金會備份。
